【裁判字號】    90,上訴,1468
【裁判日期】    901009
【裁判案由】    偽造貨幣
【裁判全文】
臺灣高等法院臺中分院刑事判決                    九十年度上訴字第一四六八號
    上  訴  人  臺灣台中地方法院檢察署檢察官
    上  訴  人  甲○○
    即  被  告
    選任辯護人  吳莉鴦
右上訴人等因被告偽造貨幣案件，不服臺灣台中地方法院九十年度訴字第一一００號
中華民國九十年六月二十日第一審判決（起訴案號：臺灣台中地方法院檢察署九十年
度偵字第四五七九號），提起上訴，本院判決如左：
      主  文
原判決撤銷。
甲○○偽造公印，處有期徒刑陸月，如易科罰金以參佰元折算壹日，扣案之偽造台中
市警察局第一分局民權派出所公印、台中市警察局第一分局公益派出所公印、台中市
警察局第三分局立德派出所公印、台中市警察局第四分局南屯派出所公印、警員陳建
榮職章、警員蔡志明職章、警員黃永安職章及入出境管理局准延期章等各壹顆均沒收
。又意圖為自己不法之所有，而侵占遺失物，處罰金參仟元，如易服勞役以參佰元折
算壹日，扣案之偽造新台幣仟元紙鈔伍拾參張均沒收。
      事  實
一、甲○○於民國（下同）九十年二月二十六日，在不詳處所，偽造台中市警察局第
    一分局民權派出所、公益派出所、第三分局立德派出所、第四分局南屯派出所及
    警員陳建榮、蔡志明、黃永安等人之職章各一顆與入出境管理局准延期章一顆等
    。復另行起意，於同年二月間某日，在台中市○○路與文心路口，拾獲他人所遺
    失之偽造新台幣仟元紙鈔五十三張後，竟萌歹念，意圖為自己不法之所有，予以
    侵占入己。得手後將上開偽造之公印及仟元紙鈔放置在台中市○○路四六一號七
    樓即其所服務正港飯店之櫃子內。迨至同年三月三日凌晨零時五十分許，始為警
    在上址查獲，並扣得上開偽造之公印及仟元紙鈔等。
二、案經台中市警察局第一分局報請臺灣臺中地方法院檢察署檢察官偵查起訴。
      理  由
一、訊據上訴人即被告（以下簡稱為被告）甲○○坦承於前開時、地有為警查獲上開
    公印之事實不諱，惟矢口否認有偽造公印之犯行，辯稱：上開公印係一位綽號叫
    「西螺」之男子於九十年二月二十六日持至上開正港飯店委託伊保管的，並非伊
    所偽造，因「西螺」說東西寄放二、三日就來拿回，且「西螺」係將整包東西託
    伊保管，故伊並不知所保管之物是何東西云云。但查上開偽造之公印均係在被告
    所服務之正港飯店內為警查獲，被告亦坦承係在其保管之中，雖其以該公印係「
    西螺」之男子所委託保管等語至辯，惟苟被告真係受綽號叫「西螺」之人委託代
    為保管上開物品，則被告與該綽號叫「西螺」之人必有深厚交情，然竟迄今無法
    說出該「西螺」之人之真正姓名、年籍、住居所，以供法院傳訊調查，亦無法說
    出其如何與該「西螺」之人聯絡，顯與經驗法則有違，足見上開公印應係被告所
    偽造甚明，被告上開所辯顯係飾卸之詞，不足採信。此外復有扣案之上開偽造公
    印足稽，是其此部分犯行堪以認定。至被告侵占遺失物部分之犯罪事實亦據被告
    供認不諱，並有扣案之上開偽造仟元紙鈔五十三張足按。是罪證明確，被告此部
    分犯行亦堪以認定。
二、查被告所偽造之上開台中市警察局第一分局民權派出所、公益派出所、第三分局
    立德派出所、第四分局南屯派出所圓形章，警員陳建榮、蔡志明、黃永安長方形
    職章，及入出境管理局准延期章皆為公印，被告偽造上開公印，核其所為係犯刑
    法第二百十八條第一項之偽造公印罪。至被告侵占上開遺失之偽造仟元紙鈔部分
    ，係犯刑法第三百三十七條之侵占遺失物罪。二罪間犯意各別、行為互異，應分
    論併罰。另侵占遺失物罪部分，公訴人起訴法條雖未論及，但事實欄已敘及，顯
    在起訴範圍之內，本院自應併予審判。原審予以論罪科刑，固非無見，惟查被告
    偽造上開入出境管理局准延期章部分，僅能證明被告有偽造上開入出境管理局准
    延期章，並不能證明被告有持以加蓋在國人或外國人入出境日期或護照有效日期
    之延展上，尚不足以表示入出境日期或護照有效日期延展之證明，核與刑法第二
    百二十條第一項之準文書，須在紙上或物品上之文字、符號、圖畫、照像依習慣
    或特約，足以為表示其用意之證明之要件不符，故無法論以偽造公文書罪。原審
    認被告此部分係犯刑法第二百二十條第一項、第二百十一條之偽造公文書罪，已
    有違誤。次查被告拾獲上開偽造仟元紙鈔部分，係在起訴範圍之內，已如前述，
    原審疏未予以論罪科刑，亦有可議。被告上訴意旨否認有偽造公印之犯行及檢察
    官上訴意旨指摘原判決就意圖供行使之用而收集偽造之通用紙幣部分判決無罪不
    當，雖均無理由，但檢察官上訴意旨指摘原判決疏未論以侵占遺失物罪及就偽造
    公印部分宣告緩刑不當，則非無理由，應由本院將原判決予以撤銷改判。爰審酌
    被告犯罪之動機、目的、手段、所生之危害及其品行、智識程度與犯罪後態度等
    一切情狀，分別量處如主文第二項所示之刑，並就偽造公印部分諭知易科罰金之
    折算標準，及就侵占遺失物部分諭知易服勞役之折算標準，以示懲儆。又扣案上
    開偽造之公印均應依刑法第二百十九條之規定宣告沒收，另扣案之上開偽造仟元
    紙鈔，亦應依同法第二百條之規定宣告沒收。又本件被告所偽造之上開印章均係
    公印，並無私章，有扣案之上開印章足稽，公訴人認被告另涉有刑法第二百十七
    條第一項之偽造印章罪，尚有誤會，惟因公訴人認此部分與上開科刑之偽造公印
    部分係屬具有想像競合關係之裁判上一罪，故不另為無罪之諭知。另被告一次偽
    造上開八顆公印，尚難認並無再犯之虞，故不宜宣告緩刑。均併此敘明。
三、公訴意旨另以：被告於九十年二月間，在台中市○○路與文心路口，拾獲他人偽
    造之新台幣仟元紙鈔五十三張，竟意圖供行使之用而收集之，嗣於九十年三月三
    日為警在上開正港飯店查獲，因認被告尚涉有刑法第一百九十六條第一項之意圖
    供行使之用而收集偽造之通用紙幣之罪嫌云云。按犯罪事實應依證據認定之，無
    證據不得推定其犯罪事實；又不能證明被告犯罪者，應諭知無罪之判決，刑事訴
    訟法第一百五十四條、第三百零一條第一項分別定有明文。次按事實之認定，應
    憑證據，如未能發現相當證據，或證據不足以證明，自不能以推測或擬制之方法
    以為裁判基礎；又認定不利於被告之事實，須依積極證據，苟積極證據不足為不
    利於被告事實之認定時，即應為有利於被告之認定，更不必有何有利之證據（最
    高法院三十年上字第八一六號、四十年臺上字第八六號判例參照）。訊據被告雖
    坦承於前開時、地有為警查獲上開五十三張偽造之新台幣仟元紙鈔之事實不諱，
    惟矢口否認有意圖供行使之用而收集偽造之通用紙幣之犯行，辯稱：伊拾獲上開
    偽造之紙鈔後，帶回來看才知道係玩具鈔，伊即把它放在正港飯店之櫃子內，後
    來一忙即忘記報警處理，但伊並無意圖供行使之用而收集上開偽造通用紙幣之犯
    意云云。查上開五十三張仟元紙鈔經中央銀行鑑定結果均屬偽造，固有該行九十
    年三月二十六日（九０）台英發字第０三００一九三四一號函一份在卷可稽，惟
    被告拾獲後即將之放在其服務之正港飯店之櫃子內，直至被警查獲之時，從未攜
    帶在身上，已據被告陳明在卷，苟被告具有意圖供行使之用之意圖，其豈會放置
    在公眾得出入之上開正港飯店之櫃子內？參以上開偽造之仟元紙鈔，確係偽造之
    鈔票，技術甚為粗造，一看即知非真鈔，毋庸使用儀器或辨識筆劃線辨識，亦有
    扣案之上開偽造仟元紙鈔足按，衡情被告應不敢有意圖供行使之用之意圖。此外
    復查無其他確切證據足以證明被告確有意圖供行使之用而收集偽造之通用紙幣之
    犯行，是其此部分犯罪要屬不能證明。惟因公訴人認此部分與上開科刑之侵占遺
    失物罪部分係屬具有牽連關係之裁判上一罪，故不另為無罪之諭知，亦附此說明
    。
四、據上論結，應依刑事訴訟法第三百六十九條第一項前段、第三百六十四條、第二
    百九十九條第一項前段、刑法第二百十八條第一項、第三百三十七條、第二百十
    九條、第二百條、第四十一條第一項前段、第四十二條第二項、罰金罰鍰提高標
    準條例第一條前段、第二條，判決如主文。
本案經檢察官鍾宗曜到庭執行職務。
中      華      民      國      九十    年      十      月      九      日
                                臺灣高等法院臺中分院刑事第八庭
                                      審判長法  官  羅  得  村
                          法  官  林  輝  煌
                                            法  官  劉  榮  服
右正本證明與原本無異。
除被告就侵占遺失物部分不得上訴外，餘均得上訴。
如不服本判決應於收受送達後十日內向本院提出上訴書狀，其未敘述上訴之理由者並
得於提起上訴後十日內向本院補提理由書（均須按他造當事人之人數附繕本）。
                                            書記官  陳  俞  豪
中      華      民      國      九十    年      十      月     十一     日
                                                                        Ａ


司法院資訊處製作；財團法人民間司法改革基金會備份。
